臺灣南投地方法院刑事判決
110年度訴字第283號
公  訴  人  臺灣南投地方檢察署檢察官 
被      告  吳俊來





選任辯護人  陳秉榤律師（法扶律師）
上列被告因違反毒品危害防制條例案件，經檢察官提起公訴（11
0 年度偵字第4558號），本院判決如下：
    主    文
吳俊來意圖販賣而持有第一級毒品，處有期徒刑貳年柒月。扣案
如附表編號１、２、３、５、６所示之物，均沒收銷燬之。
    犯罪事實
一、吳俊來明知海洛因係毒品危害防制條例第2 條第2 項第1 款
　　所規定之第一級毒品，不得持有、販賣，竟基於意圖販賣而
　　持有第一級毒品海洛因之犯意，於民國（下同）110 年3 月
　　16日下午2 時30分前不久某時點，以不詳方式取得附表編號
　　2 、3 、5 所示海洛因而持有之，欲伺機販售。嗣於110 年
　　3 月16日下午2 時30分許，在南投縣○○市○○路000 號前
　　，經警徵得吳俊來同意進行搜索，自其身上扣得如附表編號
　　5 所示等物；復在南投縣○○市○○○路000 號（起訴書誤
　　載為：南投縣○○市○○路00巷00號，應予更正）吳俊來租
　　屋處依法執行搜索，扣得如附表編號2 、3 所示等物。
二、案經臺灣南投地方檢察署檢察官自動檢舉簽分偵查起訴。
    理    由
一、證據能力：
  ㈠以下引用被告吳俊來以外之人於審判外所為陳述之供述證據
　　，迄本院言詞辯論終結前，檢察官、辯護人及被告就該等證
　　據之證據能力均未聲明異議（見本院卷第115 、186 頁），
　　本院審酌該等證據製作時之情況，並無違法、不當或證明力
　　明顯過低之瑕疵，以之作為證據均屬適當，依刑事訴訟法第
　　159 條之5 第2 項之規定，認為均得作為證據。
  ㈡其餘認定本案犯罪事實之非供述證據，復無違反法定程序取
    得之情形，亦得作為證據。
二、認定犯罪事實所憑之證據及理由：
  ㈠上揭犯罪事實業據被告於前案準備程序、偵訊、本院準備程
　　序及審理時坦承不諱（見偵卷第72、148 、本院卷第114 、
　　189 頁），核與證人魏文養（見偵卷第89、92頁）證述情節
　　大致相符，並有臺灣南投地方檢察署110 年度偵字第1763、
　　1764、1765、2386號起訴書、本院110 年度毒聲字第172 號
　　刑事裁定、本院110 年度訴字第113 號刑事判決（見偵卷第
　　9 至16、21至24、160 至172 頁）等件附卷可稽，足認被告
　　之自白與事實相符，得予採信。
　㈡按意圖販賣而持有毒品及單純持有毒品犯罪，其占有毒品之
    行為自外部觀之並無不同，二者主要之區別在內心意思之變
    動，而此藏於內心之意思究竟為何，除行為人自白外，本難
    知悉，自須賴外顯之行為及周遭之事物依論理法則及經驗法
    則綜合判斷。其中通聯紀錄、帳冊資料固為常見有無販賣意
    圖之判斷依據，但非必然存在之物。換言之，若依卷存資料
    已足以推斷有販賣之意圖存在，縱無扣得通聯、帳冊等資料
    ，只須上開判斷與證據法則無違，即難指為違法（最高法院
    106 年度台上字第1292號判決意旨參照）。查被告於前案警
　　詢時自承：毒品是向綽號「建成」的男子拿的，110 年3 月
　　17日的2 個禮拜前，跟他買2 萬8 千元、重量約1 錢，同年
　　3 月12日跟他買4 萬7 千元、重量約2 錢（見偵卷第32頁）
　　，衡其短時間內購買數量不少之毒品，顯非僅為自己施用之
　　故，被告持有附表編號2 、3 、5 所示之海洛因係基於販賣
　　之意圖甚明。
  ㈢綜上，本案事證明確，被告之犯行可以認定，應予依法論罪
    科刑。
三、論罪科刑之理由：
  ㈠核被告所為，係犯毒品危害防制條例第5 條第1 項之意圖販
　　賣而持有第一級毒品罪。其持有第一級毒品之低度行為，為
　　意圖販賣而持有第一級毒品之高度行為所吸收，不另論罪。
  ㈡不另為不受理之諭知
　　起訴意旨固認為附表編號1 、6 持有第一級毒品部分，被告
　　亦係涉犯毒品危害防制條例第5 條第1 項之意圖販賣而持有
　　第一級毒品罪。然按，刑法上所謂吸收犯，係指一罪所規定
　　之構成要件，為他罪構成要件所包括，因而發生吸收關係者
　　而言。如意圖供自己施用而持有毒品，進而施用，則其持有
　　之低度行為，當然為高度之施用行為所吸收，不另論以持有
　　毒品罪（最高法院101 年度台上字第5858號判決意旨參照）
　　。刑事訴訟法第302 條第1 款規定，案件曾經判決確定者，
　　應諭知免訴之判決，所謂曾經判決確定，係指曾經由法院為
　　有罪、無罪、免刑或免訴之判決確定者而言（最高法院88年
　　度台非字第57號判決要旨參照）。而查，被告於前案準備程
　　序及偵訊時均僅稱扣案之毒品有要自己施用、也有要拿去賣
　　的（見偵卷第72、148 頁），並未言明何部分係要自己施用
　　、何部分係供販賣之用；嗣於本院審理中則稱附表編號1 是
　　自己要拿來施用所用、附表編號6 是自己用完的（見本院卷
　　第190 頁）；參以附表編號1 所示之毒品混合海洛因及甲基
　　安非他命，與一般毒品交易多係不同種類毒品分別販賣之常
　　情相異，附表編號6 所示之毒品數量甚微，驗餘僅剩殘渣，
　　也難想像要作販賣之用，堪認被告所述應屬真實，附表編號
　　1 、6 所示之海洛因係供被告自己施用所用、要難認係意圖
　　販賣而持有。又被告於查獲持有上開毒品前之施用第一、二
　　級毒品行為，既經本院以110 年度毒聲字第172 號裁定應送
　　觀察、勒戒（見本院卷第193 頁；現觀察、勒戒中），則起
　　訴意旨所指附表編號1 、6 被告持有第一級毒品之犯行，即
　　應為上述施用第一、二級毒品犯行所吸收，不另論罪。檢察
　　官就附表編號1 、6 持有第一級毒品部分提起公訴，此部分
　　之起訴程序即屬違背規定（刑事訴訟法第303 條第1 款）。
　　又此（附表編號1 、6 持有第一級毒品）部分若有成立犯罪
　　，與前開有罪（附表編號2 、3 、5 ）部分具有單純一罪關
　　係，爰不另為不受理之諭知。 　
　㈢實質上一罪，如接續犯、繼續犯、加重結果犯、結合犯、吸
　　收犯、常業犯或集合犯等，既非裁判上一罪，倘部分犯罪事
　　實已先被發覺，即難認其主動供出其他部分事實仍有自首減
　　輕其刑規定之適用（最高法院108 年度台上大字第3663號裁
　　定意旨參照）。查警方自被告身上及租屋處扣得附表編號 2
　　、3 、5 所示之海洛因時（見偵卷第26、27頁），雖未發覺
　　被告涉犯意圖販賣而持有第一級毒品罪嫌，但顯然已有確切
　　之根據可得合理懷疑被告持有第一級毒品部分之犯罪事實，
　　揆諸前揭裁定意旨，被告縱於前案準備程序中主動供出吸收
　　犯之實質上一罪之意圖販賣而持有第一級毒品部分之犯罪事
　　實，亦難認為有自首規定之適用。　　　
　㈣犯第4 條至第8 條之罪於偵查及歷次審判中均自白者，減輕
　　其刑。毒品危害防制條例第17條第2 項定有明文。查被告於
　　前案準備程序、偵訊及本院準備程序及審理時坦承犯行，已
　　如前述，應依毒品危害防制條例第17條第2 項規定減輕其刑
　　。　　
　㈤犯第4 條至第8 條、第10條或第11條之罪，供出毒品來源，
　　因而查獲其他正犯或共犯者，減輕或免除其刑。毒品危害防
　　制條例第17條第1 項定有明文。而所稱「供出毒品來源，因
　　而查獲其他正犯或共犯者」，係指犯罪行為人供出毒品來源
　　之對向性正犯，或與其具有共同正犯、共犯（教唆犯、幫助
　　犯）關係之毒品由來之人的相關資料，使調查或偵查犯罪之
　　公務員得據以對之發動調查或偵查程序，並因此而確實查獲
　　其人、其犯行者（最高法院103 年度第6 次刑事庭會議決議
　　㈡參照）。查被告雖有供出毒品來源「林建成」（見偵卷第
　　32、99頁），惟迄未查獲其他正犯或共犯，有臺灣南投地方
　　檢察署111 年2 月23日函、南投縣政府警察局草屯分局 111
　　年3 月1 日函在卷為憑（見本院卷第135 、139 頁），自無
　　毒品危害防制條例第17條第1 項規定之適用。　　
　㈥刑之量定，為求個案裁判之妥當性，法律固賦予法院裁量權
    ，但此項裁量權之行使，除應依刑法第57條規定，審酌行為
    人及其行為等一切情狀，為整體之評價，並應顧及比例原則
    與平等原則，使罪刑均衡，輕重得宜，以契合社會之法律感
    情。刑法第59條規定犯罪之情狀可憫恕者，得酌量減輕其刑
    ，其所謂「犯罪之情狀」，與同法第57條規定科刑時應審酌
    之一切情狀，並非有截然不同之領域，於裁判上酌減其刑時
    ，應就犯罪一切情狀（包括第57條所列舉之10款事項），予
    以全盤考量，審酌其犯罪有無可憫恕之事由（即有無特殊之
    原因與環境，在客觀上足以引起一般同情，以及宣告法定低
    度刑，是否猶嫌過重等等），以為判斷（最高法院95年度台
    上字第6157號判決意旨參照）。意圖販賣而持有第一級毒品
    者之法定刑為「處無期徒刑或10年以上有期徒刑，得併科新
    臺幣7 百萬元以下罰金」，而同為意圖販賣而持有第一級毒
    品者，犯罪情節未必盡同，危害社會程度亦屬有異，法律科
    處此類犯罪，所設之法定最低本刑卻同為「10年以上有期徒
　　刑」，縱依毒品危害防制條例第17條第2 項規定減輕其刑後
　　，仍為5 年以上有期徒刑，實不可謂不重。於此情形，倘依
　　其情狀處以2 年6 月以上有期徒刑，足以懲儆，並且可達防
　　衛社會之目的，尚非不可依客觀之犯行與主觀之惡性二者加
　　以考量其情狀是否有可憫恕之處，適用刑法第59條之規定酌
　　量減輕其刑，期使個案裁判之量刑，斟酌至當，符合比例原
　　則。本案被告意圖販賣而持有之第一級毒品數量不多，且係
　　被告於前案準備程序中主動供出意圖販賣而持有第一級毒品
    部分之犯罪事實，惡性非大，倘若科以法定最低刑度5 年有
　　期徒刑（依毒品危害防制條例第17條第2 項規定減輕其刑）
　　，猷嫌過重，客觀上足以引起一般人之同情，難認罪刑相當
　　，犯罪情狀顯可憫恕，爰依刑法第59條規定酌量減輕其刑，
    並依法遞減之。
　㈦爰審酌被告曾因販賣第一級毒品經法院判處罪刑確定（見本
　　院卷第39頁），有臺灣高等法院被告前案紀錄表在案足佐，
　　而其明知海洛因危害人體健康甚鉅、影響社會治安非淺，竟
　　然無視毒品犯罪禁令，意圖販賣而持有之，行為實有可議，
　　兼衡其犯後始終坦承犯行、尚見悔意，犯罪之動機、目的、
　　情節、所生危害、毒品數量，及其自述國中畢業之智識程度
　　，之前從事布袋戲工作、家庭經濟狀況勉持之生活狀況（見
　　本院卷第190 頁）及其品行等一切情狀，量處如主文所示之
　　刑。
　㈧扣案如附表編號１、2 、3 、5 、6 所示之物，送鑑結果檢
　　出第一級毒品海洛因、第二級毒品甲基安非他命成分（見本
　　院卷第89、96頁），均為被告所有，分別供意圖販賣而持有
　　、施用所用之物（見本院卷第190 頁），應依毒品危害防制
　　條例第18條第1 項前段規定宣告沒收銷燬；其中，附表編號
　　1 、6 所示部分，雖經本院不另為不受理之諭知如上，但參
　　酌刑法第40條第2 、3 款規定意旨，且附表編號1 所示之海
　　洛因及甲基安非他命已經無法析離，即得於本案一併宣告沒
　　收銷燬。盛裝上開毒品之包裝袋，以現今所採行之鑑驗方式
　　，仍會殘留微量毒品而無法將之完全析離，亦應視為毒品之
　　一部分，均一併宣告沒收銷燬；上開毒品取樣鑑驗部分，既
　　已用罄而滅失，自無庸再宣告沒收銷燬。至於扣案如附表編
　　號4 所示之物，與本案犯罪並無一定關係，起訴意旨亦未就
　　此聲請宣告沒收或銷燬，自無從於本案宣告沒收或銷燬。
據上論斷，應依刑事訴訟法第299 條第1 項前段，判決如主文。
本案經檢察官吳宣憲提起公訴，檢察官廖秀晏到庭執行職務。
中　　華　　民　　國　111 　　年　　7 　　月　　27　　日
                  刑事第一庭  審判長法  官    陳宏瑋
　　　　　　　　　                  法  官    陳盈呈
                                    法  官    張國隆
以上正本與原本無異。
如不服本判決應於收受送達後20日內向本院提出上訴書狀，並應
敘述具體理由；其未敘述上訴理由者，應於上訴期間屆滿後20日
內向本院補提理由書（均須按他造當事人之人數附繕本）「切勿
逕送上級法院」。
                                    書記官    張馨方
中　　華　　民　　國　 111 　 年　　7 　　月　　27　　日
附錄本案論罪科刑法條：
毒品危害防制條例第5 條第1 項
意圖販賣而持有第一級毒品者，處無期徒刑或10年以上有期徒刑
，得併科新臺幣7 百萬元以下罰金。 
附表（即前案起訴書附表二）：
編號 檢品外觀 毒品種類 送驗數量/ 驗餘數量 扣案地點  1 白色碎塊 1 包 海洛因及甲 基安非他命 3.4384公克/ 3.4209公克 南投縣○○市○ ○○路000 號  2 白色碎塊 1 包 海洛因 0.9874公克/ 0.9763公克 同上  3 白色粉末 1 包 海洛因 1.7728公克/ 1.3010公克 同上  4 晶體1 包 甲基安非他 命 3.3805公克/ 3.3662公克 同上  5 白色粉末 1 包 海洛因 0.1627公克/ 0.1567公克 南投縣○○市○ ○路000 號前吳 俊來身上  6 白色粉末 1 包 海洛因 0.0027公克/ 殘渣袋1 只 同上